【裁判字號】    96,訴,1049
【裁判日期】    970131
【裁判案由】    給付貨款
【裁判全文】
臺灣臺北地方法院民事判決              96年度訴字第1049號
原      告  大綜電腦系統股份有限公司
法定代理人  甲○○
訴訟代理人  丙○○
被      告  捷鴻資訊股份有限公司
法定代理人  乙○○
訴訟代理人  蔡順雄律師
            曹詩羽律師
            簡嘉宏律師
上列當事人間請求給付貨款事件，本院於中華民國97年1月10日
言詞辯論終結，判決如下：
    主  文
原告之訴及其假執行之聲請均駁回。
訴訟費用由原告負擔。
    事實及理由
一、原告起訴主張：
  (一)緣訴外人鵬洲科技股份有限公司（下稱鵬洲公司）於民國（
    下同）94年8月1日承攬訴外人台灣大哥大股份有限公司（下
    稱台灣大哥大公司）之「台灣大哥大節費器派工系統案」（
    下稱系爭工程）後，將上開系爭工程之硬體設備部份由被告
    捷鴻資訊股份有限公司承包，而被告則於94年10月31日向原
    告訂購系爭工程硬體設備（下稱系爭買賣契約），共計新台
    幣（下同）1,331,501元，原告並依被告之指示將系爭貨品
    送至訴外人台灣大哥大公司，被告同意月結30天付款，嗣原
    告於94年12月21日完成相關出貨事宜。詎料，訴外人鵬洲公
    司以原告所提供之硬體設備無法安裝及無法與其它系統串連
    使用，造成工程進度落後，致系爭工程無法完成驗收，而遭
    台灣大哥大公司解約，並要求被告將其所採購之電腦硬體設
    備拆回而拒絕支付相關貨款，原告嗣於95年4月20日代表鵬
    洲公司及被告，拆回系爭電腦硬體設備及代為保管。惟依原
    、被告間之訂購單付款約定，被告應於95年1月30日支付系
    爭貨款予原告，然原告幾經催討，被告均置之不理。為此，
    爰依民法第367條之規定，訴請被告給付系爭貨款等語。並
    聲明：(1)被告應給付原告1,331,501元，及自95年2月1日起
    至清償日止，按年息5%計算之利息。(2)原告願供擔保，請准
    予宣告假執行。
  (二)對被告抗辯所為之陳述：
    原告就系爭電腦硬體設備並不負安裝及驗收等事宜，被告與
    原告間之合約僅有採購部份，並無安裝、建置之約定，其是
    因被告及鵬洲公司人力不足，始同意幫忙安裝。又原告雖有
    遲延交付系爭貨品，但訴外人鵬洲公司遭其業主台灣大哥大
    公司解約係因系爭工程之軟體開發未完成，與系爭電腦硬體
    設備之安裝無關；另被告、鵬洲公司及台灣大哥大公司間之
    合約關係與原告無關，被告不得因與其上游廠商之債務糾紛
    而拒絕給付系爭貨款予原告。
二、被告則以下列等語資為抗辯：
  (一)原告就系爭貨品有給付遲延及不完全給付之情事，被告自得
    解除系爭買賣契約：
    (1)被告向原告購買系爭電腦硬體設備後，即依訴外人鵬洲公
      司之要求，指示原告於94年11月14日將系爭貨品送至鵬洲
      公司指定地點進行安裝，惟原告遲至94年12月21日始陸續
      交貨至95年2月27日。原告未能積極配合鵬洲公司，無法
      完成系爭電腦硬體設備之安裝，致被告遭鵬洲公司以原告
      給付遲延為由解除買賣契約並拒絕支付價金，原告亦自承
      其有給付遲延之情事，則原告顯有可歸責之事由致未能如
      期完成被告所指示之給付；又本件因鵬洲公司遭其業主台
      灣大哥大公司解約，原告並已將系爭電腦硬體設備拆回，
      而無法達成給付目的，是被告即得依民法第255條之規定
      ，以本訴狀解除與被告間系爭電腦硬體設備買賣契約。另
      原告未對鵬洲公司完成安裝之工作，被告亦得依民法第26
      4條主張同時履行抗辯而拒絕支付價金。
    (2)依一般交易慣例，買受資訊產品，不論是個人電腦、電視
      ，縱買賣雙方未經約定，出賣人仍負安裝產品使買受人便
      於使用之附隨義務，且依原告證物二送貨單所示，除「NW
      DI19"儀器組合架」特別註明不用安裝外，其餘系爭貨品
      之送貨單上皆註明「一般安裝」或「技術安裝」，而未註
      明安裝方式之送貨單，依一般交易慣例，原告仍須負安裝
      義務。本件原告雖依被告指示將系爭貨品送達鵬洲公司指
      定地點，但因原告未積極履行安裝義務，顯具有可歸責之
      事由，致被告受有損害，自應負民法第227條第1項之不完
      全給付責任，且因該瑕疵已無法補正，被告自得不經催告
      而解除系爭買賣契約，亦無支付價金之義務。
  (二)被告對原告之損害賠償債權與原告之系爭貨品買賣價金債權
    得主張抵銷：
    縱認被告不得依民法第255條之規定主張解除系爭買賣契約
    ，惟原告就系爭貨品仍應負給付遲延責任；又因鵬洲公司已
    向被告解約並拒絕支付系爭電腦硬體設備貨款，共計1,467,
    392元，而被告因原告給付遲延受有1,467,392元之損害，依
    法被告亦得以上開對原告之損害賠償債權與原告請求之系爭
    貨品買賣價金債權1,331,501元主張抵銷。
  (三)被告對原告得主張損益相抵：
    又若被告仍應負給付系爭貨品價金之義務，然因原告已將系
    爭電腦硬體設備拆回，且經其折算系爭電腦硬體設備應折價
    565,257元，則系爭貨品現仍價值766,244元，則依民法第21
    6條之1損益相抵之規定，被告所應支付之買賣價金須扣除原
    告因拆回系爭電腦硬體設備所得之利益，故被告僅需給付原
    告565,257元。
  (四)並聲明：原告之訴及其假執行之聲請均駁回。
三、不爭執事項：
  (一)訴外人鵬洲公司於94年8月1日與訴外人台灣大哥大公司簽訂
    節費器派工系統專案建置合約書，約定由其承攬台灣大哥大
    公司之「節費器派工系統建置案」（下稱系爭工程），並應
    於94年12月31日前完成系爭工程之建置。鵬洲公司並於94年
    10月12日向被告採購系爭電腦硬體設備（下稱系爭買賣契約
    ），共計1,467,362元，嗣被告於94年10月31日向原告購買
    上開電腦硬體設備，合計1,331,501元，被告同意月結30天
    給付貨款，並指示原告於94年11月14日將系爭貨品送其指定
    地點，被告遲至94年12月21日始陸續交貨。
  (二)鵬洲公司所承攬之系爭工程因未如期履約，經其業主台灣大
    哥大公司解除合約，並要求被告將系爭電腦硬體設備拆回，
    原告嗣於95年4月20日代表鵬洲公司及被告，拆回系爭電腦
    硬體設備及代為保管。
  (三)臺灣大哥大公司於95年4月28日以台信採（95）字第0616號
    函，向鵬洲公司解除系爭工程之建置合約。
  (四)被告於96年4月17日以答辯(一)狀之送達作為向原告解除本件
    系爭買賣契約之意思表示。
四、得心證之理由：
    原告主張被告未依約給付貨款，被告則以原告交付之貨品有
    給付遲延及不完全給付之事由，致被告受有損害而主張抵銷
    等語置辯。是以本件之爭點即在於：(一)被告解除系爭買賣契
    約並拒付價金是否有理由? (二)被告得否以對原告損害賠償債
    權主張抵銷? (三)被告得否對原告主張損益相抵? 茲分述如下
    ：
  (一)被告解除系爭買賣契約並拒付價金是否有理由?
    (1)按契約當事人之一方遲延給付者，他方當事人得定相當期
      限催告其履行，如於期限內不履行時，得解除其契約；又
      依契約之性質或當事人之意思表示，非於一定時期為給付
      不能達其契約之目的，而契約當事人之一方不按照時期給
      付者，他方當事人得不為前條之催告，解除其契約，民法
      第254條、第255條定有明文。
    (2)查訴外人鵬洲公司與訴外人台灣大哥大公司簽訂節費器派
      工系統專案建置合約，其中該系統之電腦硬體設備由鵬洲
      公司向被告採購，被告因此向原告購買系爭電腦硬體設備
      ，並指示原告於94年11月14日將電腦硬體設備送至鵬洲公
      司指定定點，惟原告遲至94年12月21日始陸續交貨至95年
      2月27日，且尚有磁帶機一台並未交付等情，業經兩造當
      庭比對送貨單確認無誤（見本院卷第239頁），雖原告主
      張磁帶機已交貨只是送貨單不見云云，然其所述並無法舉
      證以實其說，況依台灣大哥大公司96年12月7日台信法（9
      6）字第2013號函稱至94年4月28日解除與鵬洲公司之契約
      時仍尚未完成全部硬體之交付（見本院卷第210頁），而
      台灣大哥大與鵬洲公司之硬體採購合約內容與兩造系爭契
      約內容完全相符（見本院卷第16頁、第213頁），並為兩
      造所不爭執（見本院卷第238頁背面），足見原告尚未交
      貨完畢等情應堪認定。
    (3)再者，原告雖主張台灣大哥大公司解除與鵬洲公司之契約
      ，乃因鵬洲公司軟體開發未完成，與其遲延給付無關云云
      ，然經本院函詢台灣大哥大公司，其回覆稱：「三、依據
      前揭合約約定，鵬洲公司應於簽約後120日內（即94年底
      前）完成前揭專案（包含軟、硬體），惟鵬洲公司並未如
      期交付全部硬體設備，亦未如期完成軟體開發，且已逾期
      達三十日以上，以95年4月28日台信採（95）字第0616號
      函解除前揭合約在案。鵬洲公司遲至本公司解約，仍未完
      成全部硬體設備之交付，遲延期間達四個月以上，嚴重影
      響前揭專案建置進度。四、鵬洲公司未如期交付全部硬體
      設備，及未如期完成軟體開發，均為前揭專案建置未能如
      期完成之原因」（見本院卷第210頁及第211頁），應堪認
      原告未如期完成硬體之交付，亦為台灣大哥大公司解約之
      因素，原告上開置辯並不足採。而原告既有遲延情事，致
      台灣大哥大公司解除與鵬洲公司契約，兩造契約目的已無
      法完成，揆諸上開說明，被告自得不經催告解除兩造系爭
      契約，而已被告於96年4月17日以答辯(一)狀之送達作為解
      除兩造契約之意思表示，應認兩造契約已於96年4月17日
      生合法解除之效力，被告拒付價金即有理由。
  (二)本件被告既無給付價金之義務，則本件爭點(2)被告得否以對
    原告損害賠償債權主張抵銷? (3)被告得否對原告主張損益相
    抵?即無探討之必要，附此敘明。
五、本件因原告遲延給付致不能達契約之目的，系爭契約業經被
    告合法解除，從而，本件原告基於系爭契約請求被告給付貨
    款，為無理由，應予駁回，原告之訴既經駁回，其假執行之
    聲請即失所依附，應併予駁回。
六、據上論結，本件原告之訴為無理由，依民事訴訟法第78條規
    定，判決如主文。
中    華    民    國    97    年    1     月    31    日
                  民事第五庭    法  官  蔡如琪
以上正本係照原本作成
如對本判決上訴，須於判決送達後20日內向本院提出上訴狀
中    華    民    國    97    年    1     月    31    日
                                書記官  林孔華


司法院資訊處製作；財團法人民間司法改革基金會備份。
